【裁判字號】    98,台上,3971
【裁判日期】    980709
【裁判案由】    強盜等罪
【裁判全文】
最高法院刑事判決            九十八年度台上字第三九七一號
上  訴  人  台灣高等法院檢察署檢察官
被      告  甲○○
上列上訴人因被告強盜等罪案件，不服台灣高等法院中華民國九
十七年十二月三十一日第二審判決（九十七年度上訴字第五二六
三號，起訴案號：台灣士林地方法院檢察署九十六年度偵字第一
０七八八號），提起上訴，本院判決如下：
    主  文
上訴駁回。
    理  由
按刑事訴訟法第三百七十七條規定，上訴於第三審法院，非以判
決違背法令為理由，不得為之。是提起第三審上訴，應以原判決
違背法令為理由，係屬法定要件。如果上訴理由書狀並未依據卷
內訴訟資料，具體指摘原判決不適用何種法則或如何適用不當，
或所指摘原判決違法情事，顯與法律規定得為第三審上訴理由之
違法情形，不相適合時，均應認其上訴為不合法律上之程式，予
以駁回。本件原判決以公訴意旨略稱：被告甲○○於民國九十六
年九月一日下午二時許，騎乘所載之重型機車，搭載另不詳姓名
之男子，至台北縣五股鄉○○○路之疏洪道微風運河公園旁，由
該男子把風，甲○○持電鑽一支，竊取告訴人乙○○停放該處之
自用小客車之左後照鏡，得手後欲離去之際，為乙○○及楊博丞
發覺制止，甲○○為防護贓物並脫免逮捕，竟以機車衝撞楊博丞
，致楊博丞右小腿擦傷，又當場與乙○○發生扭打，施強暴於楊
博丞、乙○○；另意圖為自己不法所有之犯意，施腕力致乙○○
不能抗拒，強取其身上背包一只，旋騎乘上開機車逃離現場。嗣
經楊博丞記下車號後報警處理，始循線查獲。因認被告涉犯刑法
第三百二十九條、第三百三十條之準強盜罪、同法第三百二十八
條第一項之強盜罪云云。經審理結果，認不能證明被告犯罪，而
撤銷第一審該部分之科刑判決，改判諭知被告無罪，已詳敘其取
捨證據之結果及無從為有罪判決之心證理由。從形式上觀察，無
足以影響判決結果之違法情形存在。檢察官上訴意旨略謂：(一)、
被告辯稱案發時係與證人廖世亨、曾慶發及王文琮在「鶴馨居社
區」飲酒云云，已為證人所否認，辯稱不足採信；原判決未說明
引用證人李智賢、陳正義於第一審之證詞與被告辯稱案發時係與
渠等在鶴馨居會合搬運貨物間之證明關係，且渠等之證詞，亦不
足證明被告所辯，原判決就該二證人之證詞矛盾部分，未說明何
以不足採為被告所辯不實之證據，均有判決理由不備之違法。(二)
、被告對本案機車有無置物箱，前後供述歧異，第一審法院雖勘
驗該機車並無置物箱，惟扣案之電動起子係自機車之何處查獲？
原審未傳喚承辦警員調查詳情，亦未審酌該機車後之置物箱係可
隨時拆卸，逕依前揭勘驗筆錄為被告有利之認定；又原審對以「
九三三」為末三數字之機車車牌號碼，其中搭配英文字母與被告
之機車同型或類似之機車數量，未予調查，均有應於審判期日調
查之證據未予調查之違法。(三)、告訴人關於遭竊之照後鏡已否放
入犯嫌機車置物箱內之陳述或稍有差異，亦屬常情，原判決率以
有瑕疵不予採信，及執告訴人於原審「應是記錯」、「不確定」
等之陳述，不採告訴人於警詢、偵查中記憶清晰之指認，均有違
經驗及論理法則。(四)、原判決有關被告無可能於案發時間來往出
現在案發地點犯案之說明，欠缺推論之基礎，且未經調查當地最
高時速及二地間之實際距離，即率予推斷，有判決理由不備及證
據調查未盡之違法等語。惟查：(一)、證據之取捨及證明力之判斷
，俱屬事實審法院之職權，苟其判斷不違背經驗法則及論理法則
，即不能指為違法。又認定犯罪事實所憑之證據，無論直接或間
接證據，其為訴訟上之證明，須於通常一般之人均不致有所懷疑
，而得確信其為真實之程度者，始得據為有罪之認定，倘其證明
尚未達到此一程度，而有合理之懷疑存在時，事實審法院復已就
其心證上理由予以闡述，敘明其如何無從為有罪之確信，因而為
無罪之判決，尚不得任意指為違法。本件公訴意旨認被告有所載
準強盜、強盜之犯行，係以證人即告訴人楊博丞、乙○○於警詢
、偵查時之供述及指認等為其主要論據。然被告否認該犯行，原
判決已詳細敘明就其調查證據之結果，告訴人在警詢及偵審中對
案發當時，遭竊之後照鏡究係在犯嫌手上或已放置在機車之置物
箱上？犯嫌有否與告訴人發生扭打或以拳頭毆擊告訴人，甚或以
機車衝撞楊博丞？究係機車前座或後座者為拉扯並奪取乙○○背
包之行為？告訴人究係立即自後追趕犯嫌，或係於當日下班後於
經過關渡橋時始發現犯嫌而跟蹤在後等之供述，有前後陳述不一
而有瑕疵之情形；而被告之機車經第一審勘驗結果及附於警卷之
機車照片均無置物箱，與楊博丞證稱其為阻犯嫌脫逃致有抓住該
機車後方置物箱等旨證詞不相符合，且說明告訴人於案發之午後
時分，於視線清晰下，既駕車一路尾隨犯嫌所騎乘之機車，竟未
能記下完整之車號，且遲至當晚九時十二分許始報案等情，有如
何悖於常情而難以採證；稽之本件警察機關之指認程序，有所載
未依「警察機關實施指認犯罪嫌疑人程序要領」辦理之重大瑕疵
；徵之證人楊博丞於第一審及原審審理時改口證稱無法確認搶匪
之長相、特徵，甚而證述本案應係其認錯人；乙○○亦證稱未目
擊搶匪正面等情，其等先前指認之正確性足堪置疑；再斟酌卷附
通聯紀錄資料，推論被告於案發時間來回出現案發地點犯案，非
無可疑，暨偵查機關未及時依被告之聲請調取社區監視錄影帶，
致逾保存期限、乙○○車損之情況未拍照取證等證據資料，相互
勾稽判斷，認告訴人之指訴既存有瑕疵，復無其他事證足資擔保
其指訴真確性，要無證據證明被告有該部分有罪確信之心證理由
稽詳，所為說明，從形式上觀察，無悖於經驗法則與論理法則，
自屬原審取捨證據與自由判斷證據證明力之適法職權行使，尚難
漫指為違法。(二)、認定犯罪事實應依證據，故被告否認犯罪事實
所持之辯解，縱屬不實在，仍須有積極證據證明其犯罪，始得據
為不利之認定。經查關於被告於案發時曾於證人廖世亨、曾慶發
、王文琮飲酒之辯詞，雖經證人否認，然其此部分之辯詞縱不足
採，仍須有積極證據證明其犯罪。原判決已說明依檢察官所舉證
據如何無足為被告有罪之確信理由，併引據證人李賢智、陳正義
於第一審之證言為被告辯解有利之認定，經核於法尚無違誤。檢
察官執被告部分之辯解不足採信，指摘原判決違法，非適法之第
三審上訴理由。(三)、依據卷附原審筆錄之記載，檢察官於辯論終
結前均未請求調查關於被告機車後車箱有否遭拆卸，或以「九三
三」為末三數字之機車車牌號碼與被告之機車同型或類似者之數
量，或案發二地間之實際距離等，有如何待調查之事項（見原審
卷第四八頁、第五八頁以下）；審判長於審判期日調查證據完畢
前詢問「尚有證據請求調查？」，檢察官亦答稱「無」，有審判
筆錄載明足稽（同上卷第六一頁）。檢察官於法律審之本院始執
此指摘原審未予調查，自非依據卷內資料執為指摘之適法上訴第
三審理由。此外，上訴意旨，徒執己見，對原審採證認事之職權
行使或原判決已說明事項，任意指摘為違法，或重為單純事實之
爭辯，均難認係適法之第三審上訴理由，應認檢察官此部分之上
訴不合法律上之程式，予以駁回。又按刑事訴訟法第三百七十六
條所列各罪之案件，經第二審判決者，不得上訴於第三審法院。
公訴意旨認被告犯刑法第二百七十七條第一項傷害罪嫌案件，核
屬刑事訴訟法第三百七十六條第一款之罪，既經第二審判決，自
不得上訴於第三審法院，檢察官猶提起上訴，應併予駁回。
據上論結，應依刑事訴訟法第三百九十五條前段，判決如主文。
中    華    民    國  九十八  年    七    月    九    日
                      最高法院刑事第十一庭
                          審判長法官  石  木  欽
                                法官  洪  佳  濱
                                法官  韓  金  秀
                                法官  呂  丹  玉
                                法官  段  景  榕
      本件正本證明與原本無異
                                      書  記  官
中    華    民    國  九十八  年    七    月   十四   日
                                                      m


司法院資訊處製作；財團法人民間司法改革基金會備份。
